【裁判字號】    98,台上,1192
【裁判日期】    980306
【裁判案由】    違反毒品危害防制條例
【裁判全文】
最高法院刑事判決            九十八年度台上字第一一九二號
上  訴  人  甲○○
上列上訴人因違反毒品危害防制條例案件，不服台灣高等法院台
中分院中華民國九十七年十一月二十八日第二審判決（九十七年
度上訴字第二九六七號，起訴案號：台灣台中地方法院檢察署九
十七年度毒偵字第三七六０號），提起上訴，本院判決如下：
    主  文
上訴駁回。
    理  由
一、施用第一級毒品部分：
刑事訴訟法第三百七十七條規定，上訴於第三審法院，非以判決
違背法令為理由，不得為之。是提起第三審上訴，應以原判決違
背法令為理由，係屬法定要件。如果上訴理由書狀並未依據卷內
訴訟資料，具體指摘原判決不適用何種法則或如何適用不當，或
所指摘原判決違法情事，顯與法律規定得為第三審上訴理由之違
法情形，不相適合時，均應認其上訴為違背法律上之程式，予以
駁回。又刑事訴訟法第三百五十條、第三百六十一條、第三百六
十二條、第三百六十七條規定，不服地方法院之第一審判決而上
訴者，須提出上訴書狀，並應敘述具體理由，為上訴必備之程式
；其所提出之書狀未敘述上訴理由，或僅曾以言詞陳述上訴理由
者，均應於上訴期間屆滿後二十日內補提理由書於第一審法院。
第一審法院經形式審查，認逾期未補提上訴理由者，應定期間先
命補正；逾期未補正者，為上訴不合法律上之程式，應以裁定駁
回。倘已提出上訴理由，但所提非屬具體理由者，則由第二審法
院以上訴不合法律上之程式，判決駁回。所謂具體理由，必係依
據卷內既有訴訟資料或提出新事證，指摘或表明第一審判決有何
採證認事、用法或量刑等足以影響判決本旨之不當或違法，而構
成應予撤銷之具體事由，始克當之（例如：依憑證據法則具體指
出所採證據何以不具證據能力，或依憑卷證資料，明確指出所為
證據證明力之判斷如何違背經驗法則或論理法則）；倘僅泛言原
判決認定事實錯誤、違背法令、量刑失之過重或輕縱，而未依上
揭意旨指出具體事由，或形式上雖已指出具體事由，然該事由縱
使屬實，亦不足以認為原判決有何不當或違法者（例如：對不具
有調查必要性之證據，法院未依聲請調查亦未說明理由，或援用
證據不當，但除去該證據仍應為同一事實之認定），皆難謂係具
體理由，俾與第二審上訴制度旨在請求第二審法院撤銷、變更第
一審不當或違法之判決，以實現個案救濟之立法目的相契合，並
節制濫行上訴。本件第一審判決論處上訴人甲○○施用第一級毒
品（累犯）罪刑部分，上訴人不服第一審判決，於民國九十七年
十月三十一日提起上訴，所提刑事上訴狀僅略謂：上訴人已離婚
，尚未再婚，家中有罹患糖尿病行動不便老母及三名年幼在學小
孩，乏人照料，懇請予以上訴人改過自新機會，俾照顧家庭云云
。原判決以其上訴理由並未具體記載第一審判決如何不當或違法
，已構成應予撤銷之具體事由，核與刑事訴訟法第三百六十一條
第二項所定「具體理由」，即有未合，因而未經言詞辯論，駁回
其上訴。已詳敘其憑以認定之理由，從形式上觀察，並無何違背
法令之情形存在。上訴意旨略以：上訴人一直未能克制毒品之誘
惑，無法自拔，致家庭陷入無人照顧之困境，自感愧疚，無地自
容。上訴人實在未有具體上訴理由，惟仍懇請姑念上訴人深感懺
悔，賜准上訴，予以減輕刑度云云。經查：上訴人所提上述第二
審上訴理由，係單純請求從輕量刑，尚難認已具體指摘第一審判
決有何不當或違法之處。上訴意旨又未依據卷內資料具體指摘原
判決以其未敘述具體理由予以駁回，有何違背法令，難謂已符合
首揭法定上訴要件。其關於施用第一毒品部分之上訴，為違背法
律上之程式，應予駁回。
二、施用第二級毒品部分：
按上訴得對於判決之一部為之；未聲明為一部者，視為全部上訴
，刑事訴訟法第三百四十八條第一項定有明文。又刑事訴訟法第
三百七十六條所列各罪之案件，經第二審判決者，不得上訴於第
三審法院，為該法條所明定。本件上訴人對原判決不服，提起上
訴，未聲明為一部上訴，自應視為全部上訴。上訴人被訴施用第
二級毒品部分，第一審係依毒品危害防制條例第十條第二項論處
罪刑，經原審駁回上訴，核屬刑事訴訟法第三百七十六條第一款
所列之罪之案件，依首開說明，既經第二審判決，自不得上訴於
第三審法院。上訴人猶對於此部分提起第三審上訴，顯為法所不
許，此部分之上訴應予駁回。
據上論結，應依刑事訴訟法第三百九十五條前段，判決如主文。
中    華    民    國  九十八  年    三    月    六    日
                      最高法院刑事第六庭
                          審判長法官  洪  清  江
                                法官  韓  金  秀
                                法官  林  勤  純
                                法官  李  錦  樑
                                法官  陳  國  文
      本件正本證明與原本無異
                                      書  記  官
中    華    民    國  九十八  年    三    月   十二   日
                                                      V


司法院資訊處製作；財團法人民間司法改革基金會備份。
